臺灣高等法院刑事判決
111年度上易字第474號
上  訴  人  
即  被  告  徐宣庭



上列上訴人即被告因詐欺案件，不服臺灣桃園地方法院110年度
易字第574號，中華民國111年1月26日第一審判決（起訴案號：
臺灣桃園地方檢察署109年度偵字第17279號），提起上訴，本院
判決如下：
    主  文
原判決撤銷。
徐宣庭犯幫助詐欺取財罪，處有期徒刑參月，如易科罰金，以新
臺幣壹仟元折算壹日。
    事  實
一、徐宣庭於民國106、107年間，以代辦或收購行動電話門號為
    業，適於107年6月28日前某時，張○豪（所涉詐欺部分，業
    經臺灣桃園地方檢察署檢察官以108年度偵字第17672號為不
    起訴處分確定）委託徐宣庭代辦門號，雙方約定先由徐宣庭
    提供新臺幣（下同）1,500元予張○豪，作為辦理遠傳電信股
    份有限公司（下稱遠傳公司)5組行動電話門號之費用，再以
    「攜碼」方式至其他電信公司，藉此取得較優惠之資費，兩
    人遂於107年6月28日某時，前往新北市○○區○○○路00號之遠
    傳公司光華門市，辦理含門號0000000000號(下稱本案門號)
    在內之5組行動電話門號，並由徐宣庭先取走前開5組門號之
    SIM卡。詎徐宣庭取得本案門號SIM卡後，可預見將行動電話
    門號交予陌生人或不甚熟識之人使用，該門號可能遭利用作
    為詐欺犯罪之工具，竟為賺取不法對價，基於縱使有人以其
    所交付之行動電話門號實施詐欺取財犯罪，亦不違背其本意
    之幫助他人詐欺取財之不確定故意，旋將本案門號SIM卡交
    予真實身分不詳之詐欺集團成員使用，該詐欺集團成員取得
    該SIM卡後，即意圖爲自己不法所有，基於詐欺取財之犯意
    聯絡，於107年7月30日下午1時26分許，以本案門號撥打電
    話予陳○輝，佯裝為陳○輝友人，並謊稱已將使用之行動電話
    更換為本案門號，致陳○輝一時誤認來電之人為其友人林○元
    ，後該詐欺集團成員又於107年7月31日某時以本案門號去電
    陳○輝，陳○輝雖未接通但於107年7月31日上午11時8分許隨
    即回撥，該詐欺集團成員順勢假冒為林○元，向陳○輝佯稱需
    要借款15萬元周轉云云，並以簡訊提供蕭○雅（所涉詐欺部
    分，業經臺灣橋頭地方檢察署檢察官以108年度偵字第1699
    號為不起訴處分確定）所申辦之臺灣銀行六甲頂分行帳號00
    0000000000號帳戶（下稱本案帳戶）作為收款帳號，致陳○
    輝信以為真，因而囑託其配偶梁○玲辦理匯款，梁○玲即於10
    7年7月31日中午12時19分許，前往中華郵政股份有限公司永
    安郵局匯款15萬元至本案帳戶，前開款項匯入後，旋遭詐欺
    集團成員提領一空。嗣梁○玲察覺有異輾轉向林○元求證，陳
    ○輝、梁○玲始知受騙上當，並於當日報警處理，復經警循線
    查悉上情。
二、案經梁○玲訴由高雄市政府警察局湖內分局報告臺灣橋頭地
    方檢察署陳請臺灣高等檢察署檢察長令轉臺灣桃園地方檢察
    署檢察官偵查後起訴。
    理  由
一、證據能力
    按被告以外之人於審判外之陳述，雖不符刑事訴訟法第159
    條之1至同條之4之規定，而經當事人於審判程序同意作為證
    據，法院審酌該言詞陳述或書面陳述作成時之情況，認為適
    當者，亦得為證據；當事人、代理人或辯護人於法院調查證
    據時，知有同法第159條第1項不得為證據之情形，而未於言
    詞辯論終結前聲明異議者，視為有前項之同意，刑事訴訟法
    第159條之5定有明文。查本判決所引被告以外之人於審判外
    之供述證據，因檢察官、上訴人即被告徐宣庭於本院準備程
    序、審理時對於該等證據均未爭執證據能力（見本院卷第97
    、117頁），且迄至言詞辯論終結前均未聲明異議，本院審
    酌此等供述證據製作時之情況，並無違法不當及證明力明顯
    過低之瑕疵，認以之作為證據應屬適當，復經本院依法踐行
    調查證據程序，揆諸前開規定，本院認此等證據均具有證據
    能力。又本判決所援引之非供述證據，檢察官、被告於本院
    準備程序、審理時對於該等證據均未爭執證據能力（見本院
    卷第97至98、118至120頁），且無證據證明係公務員違背法
    定程序所取得，復無顯有不可信之情況或不得作為證據之情
    形，並經本院依法踐行調查證據程序，均具有證據能力。
二、認定事實所憑之證據及理由：
　　上揭事實，業據被告於本院坦承不諱（見本院卷第96、116
    、122頁），並經證人即告訴人梁○玲、證人陳○輝於警詢時
    證述（見高雄市政府警察局湖內分局高市警湖分偵字第1077
    1579100號卷偵查卷宗【下稱警卷】第10至13頁）、證人張○
    豪於警詢、偵查及原審審理時證述（見警卷第6至9頁、偵字
    第17672號卷第9頁正反面、第170頁正反面、第180頁正反面
    、原審易字卷第128至132頁）明確，且有臺灣銀行六甲頂分
    行107年8月31日甲頂營密字第10700026341號函暨檢送蕭○雅
    帳號：000000000000之開戶資料及歷史交易明細（見警卷第
    16至20頁）、郵政跨行匯款申請書〈匯款人：梁○玲；匯款金
    額：15萬〉（見警卷第21頁）、證人陳○輝手機翻拍照片（見
    警卷第94、95頁）、本案門號之通聯調閱查詢單（見警卷第
    96、97頁）、遠傳公司108年8月5日函暨附件證人張○豪申辦
    門號明細、預付卡申請書、遠傳電信股份有限公司行動寬頻
    業務/第三代行動通信服務契約、使用指南及雙證件影本等
    件（見偵字第17672號卷第14、15頁、第100至129頁、第133
    至152頁）、如附表所示證人張○豪所提出與臉書暱稱「徐宣
    庭」之對話紀錄（見警卷第81至85頁、第90至93頁）、臉書
    刊登收購門號SIM卡之廣告（見警卷第89頁）、被告另案與
    李志祥之對話截圖（見原審易字卷第85至90頁）等在卷可稽
    ，足認被告上開自白，核與事實相符。本案事證明確，被告
    犯行，堪以認定。　　
三、法律適用
㈠按刑法上之幫助犯，係對於犯罪與正犯有共同之認識，而以幫
  助之意思，對於正犯資以助力，而未參與實施犯罪之行為者而
  言。而刑法關於正犯、幫助犯之區別，係以其主觀之犯意及客
  觀之犯行為標準，凡以自己犯罪之意思而參與犯罪，無論其所
  參與者是否犯罪構成要件之行為，皆為正犯，其以幫助他人犯
  罪之意思而參與犯罪，其所參與者，苟係犯罪構成要件之行為
  ，亦為正犯。如以幫助他人犯罪之意思而參與犯罪，其所參與
  者又為犯罪構成要件以外之行為，則為幫助犯。查被告基於幫
  助詐欺之不確定故意，將本案門號SIM卡交予真實身分不詳之
  詐欺集團成員，供該詐欺集團成員詐騙告訴人梁○玲、被害人
  陳○輝之財物，僅係參與詐欺構成要件以外之行為，且無證據
  證明被告係以正犯而非以幫助犯之犯意參與，應認其等所為係
  幫助犯而非正犯之行為。是核被告所為，係犯刑法第30條第1
  項、第339條第1項之幫助詐欺取財罪。另本案之詐騙行為，雖
  屬詐欺集團所為，然並無積極證據證明該集團成員達3 人以上
  ，亦無證據證明被告對於詐欺集團之人數有所認識，則本件尚
  難以刑法第339條之4第1項第2款之幫助加重詐欺取財罪相繩於
  被告，附此敘明。
㈡被告所為係幫助犯，犯罪情節與正犯相比較輕，爰依刑法第30
  條第2項規定，按正犯之刑減輕之。　
四、撤銷改判之理由
㈠原審審理後，認被告幫助犯詐欺取財罪，據以論罪科刑，固非
  無見。惟查：被告固於原審飾詞否認犯罪，惟其後上訴於本院
  準備程序、審理時均坦承犯幫助詐欺取財罪，是被告犯後態度
  與原審判決時難謂完全相同，原審就此與被告犯罪後態度之科
  刑輕重有關之事項未及審酌，與本院審酌科刑之情狀有所不同
  ，刑度尚難謂允當。被告提起上訴認罪請求從輕量刑，為有理
  由，自應由本院將原判決予以撤銷改判。　　
㈡爰以行為人之責任為基礎，審酌被告交付門號SIM卡供他人詐取
  財物，助長詐騙財產犯罪之風氣，並使執法人員難以追查該詐
  欺正犯之真實身分，增加告訴人、被害人尋求救濟之困難，危
  害社會正常交易安全，欠缺尊重他人財產權之法治觀念，所為
  應予非難；並參以本案受騙金額達15萬元，被告行為所生之危
  害已非屬輕微；再考量被告犯後未能坦認犯行，飾詞圖卸，遲
  至本院始坦承犯行，亦未與告訴人、被害人達成和解賠償其等
  損失，態度難認良好；兼衡被告犯罪之動機、手段、智識程度
  、家庭生活與經濟狀況等一切情狀，量處如主文第2項所示之
  刑，並諭知易科罰金之折算標準。　
㈢被告否認有何犯罪所得（見本院卷第123頁），本院雖認定被告
  係因為賺取金錢，才將本案門號SIM卡交付予詐欺集團成員，
  然並無積極證據顯示被告已實際取得犯罪所得，自無從宣告沒
  收；另被告所交付之本案門號SIM卡，雖核屬其本案犯罪所用
  之物，然審酌該SIM卡並未扣案，且價值輕微，單獨存在不具
  刑法上之非難性，倘予沒收、追徵，除另使刑事執行程序開啟
  之外，對於被告犯罪行為之不法、罪責評價並無影響，對於沒
  收制度所欲達成或附隨之社會防衛亦無任何助益，應認欠缺刑
  法上重要性，是本院認無沒收或追徵之必要，爰依刑法第38條
  之2第2項之規定，不予宣告沒收或追徵。　
據上論斷，應依刑事訴訟法第369條第1項前段、第364條、第299
條第1項前段、刑法第30條第1項前段、第2項、第339條第1項、
第41條第1項、第38條之2第2項，刑法施行法第1條之1第1項，判
決如主文。 　
本案經檢察官陳嘉義提起公訴，由檢察官謝宗甫到庭執行職務。
中　　華　　民　　國　　111 　年　　5 　　月　　31　　日
                  刑事第十八庭  審判長法  官  何俏美
                                      法  官  陳海寧
                                      法  官  葉乃瑋 
以上正本證明與原本無異。
不得上訴。
                                      書記官  程欣怡
中　　華　　民　　國　　111 　年　　5 　　月　　31　　日
附錄：本案論罪科刑法條全文　　　　　　　　　　　　　　　
中華民國刑法第339條第1項：
意圖為自己或第三人不法之所有，以詐術使人將本人或第三人之
物交付者，處5 年以下有期徒刑、拘役或科或併科50萬元以下罰
金。
附表：
編號 對話內容 1 證人張○豪：你拿走我那些門號，現在警察找我說詐騙號碼示我的名字，你怎麼解釋 「徐宣庭」：你哪裡為阿 「徐宣庭」：你哪位 證人張○豪：什麼我哪位，現在就是你之前拿走那些預付卡，警方已找我去做筆錄 「徐宣庭」：你何時辦的 「徐宣庭」：？ 證人張○豪：7月中 「徐宣庭」：你拍你身分證 「徐宣庭」：我去公司找一下資料？ 證人張○豪：我還拍給你喔 「徐宣庭」：不燃我哪知道你是不是我幫你辦的阿 證人張○豪：都被詐騙了還給你資料？我傻嗎 「徐宣庭」：那好啊 「徐宣庭」：不要處理挖觘 「徐宣庭」：你卡詐騙又不是我卡詐騙 證人張○豪：就是你辦了拿走，不是你我幹麼找你 「徐宣庭」：證據拿出來？ 「徐宣庭」：我辦過那麼多客人我哪知道你哪位？ 證人張○豪：你要再那邊揮沒關係，把我卡騙走還再揮 「徐宣庭」：笑死我騙走？ 證人張○豪：你卡片拿去哪裡亂搞，你不用處理？ 「徐宣庭」：告訴你 「徐宣庭」：今天你們來找我辦這個心理有一個抵 證人張○豪：誰跟你心裡有底，你拿去亂搞叫什麼我心裡有底？ 「徐宣庭」：我還要幫你請律師？ 「徐宣庭」：我頭殼有棟？ 證人張○豪：看你是要出來出庭還是怎樣阿 「徐宣庭」：神經病 證人張○豪：沒關係，你看著辦 證人張○豪：之後就看怎麼找上你，反正我會報出去 「徐宣庭」：拜託麻煩請快？ 「徐宣庭」：證據？ 「徐宣庭」：我的相片你有？ 「徐宣庭」：我名字你有？ 「徐宣庭」：我身分證出生年月日你有？ 證人張○豪：你別以為這些資料沒有就沒事 「徐宣庭」：告速擬拉 「徐宣庭」：沒這些資料你報給條子也沒用啦 證人張○豪：你就等看看囉 2 「徐宣庭」：你說你號碼有一隻卡到詐欺？ 證人張○豪：對 「徐宣庭」：有證明？ 證人張○豪：去做筆錄了拿的到什麼證明？ 「徐宣庭」：筆錄你怎麼做？ 證人張○豪：去警局阿 「徐宣庭」：內容你說什麼 證人張○豪：你不是不處理？ 「徐宣庭」：要處理 證人張○豪：你問這些幹嘛 「徐宣庭」：我們ㄅㄨ處理 證人張○豪：你說看看你怎麼處理 「徐宣庭」：幹嘛問你筆錄怎做 「徐宣庭」：你筆錄因該也送去地檢署了 證人張○豪：誰曉得你 「徐宣庭」：你筆錄都說什麼我才有辦法幫你解套 「徐宣庭」：反正到什麼我們會包一個紅包給你 證人張○豪：事情已經發生講什麼都沒用 「徐宣庭」：好吧筆錄也做了 證人張○豪：誰要你紅包，把人門號騙去亂搞，講這些有用 「徐宣庭」：因為我也試過好幾手 證人張○豪：怎樣好幾手 「徐宣庭」：我是給大盤商　大盤商給小盤商 證人張○豪：你過好幾手跟我無關，重點就是你拐去亂搞，講過好幾手有用？ 「徐宣庭」：所以我說了 「徐宣庭」：我包一個紅包 「徐宣庭」：表示歉意 證人張○豪：你紅包留著自己用吧，該講的我都講了，看檢調單位怎樣處理。 「徐宣庭」：恩